臺灣新北地方法院刑事判決
111年度金訴字第571號
公  訴  人  臺灣新北地方檢察署檢察官
被      告  鄭承頎


上列被告因違反洗錢防制法等案件，經檢察官提起公訴（110年
度偵字第27758號、110年度偵字第33448號），本院判決如下：
    主  文
鄭承頎犯如附表各編號所示之罪，各處如附表各編號罪刑主文欄
所示之刑，應執行有期徒刑壹年伍月。緩刑參年，並應於緩刑期
內履行如附件調解筆錄所示之事項。
    事  實
一、鄭承頎明知金融機構帳戶資料係供個人使用之重要理財及交易工
    具，關係個人財產及信用之表徵，且知悉提供自己之金融帳
    戶予他人使用，再依指示提領、轉交帳戶內來路不明之款項
    ，則將使詐欺者藉此取得贓款，並可達掩飾或隱匿犯罪所得
    去向、所在之效果，仍因尋求貸款之故，於民國110年3月3
    日與行動電話通訊軟體LINE（下稱LINE）暱稱「楊專員」、
    「Andy Chen」及「David 林」等人聯繫後，抱持縱上開情
    節屬實亦不違背其本意之不確定故意，與「楊專員」、「An
    dy Chen」、「David 林」及其餘成年詐欺集團成員，共同
    意圖為自己不法之所有，基於三人以上共同詐欺取財及掩飾
    、隱匿詐欺犯罪所得去向、所在之犯意聯絡，於民國110年3
    月4日，將其所申辦之第一銀行000-00000000000帳號帳戶（
    下稱甲帳戶）、華南銀行000-00000000000000帳號帳戶（下
    稱乙帳戶）、土地銀行000000000000帳號帳戶號碼（下稱丙
    帳戶），提供並容任「楊專員」、「Andy Chen」及「David
     林」等人使用。而「楊專員」、「Andy Chen」及「David 
    林」及所屬詐欺集團成員，遂於如附表所示時間，以如附表
    所示方式對黃鈴雅、蕭生霖施用詐術，致其等各陷於錯誤，
    分別匯款至如附表所示之帳戶。嗣鄭承頎旋即依「David 林
    」指示，以如附表所示之方式，轉交詐欺集團其他成員，而
    掩飾、隱匿犯罪所得來源及去向。
二、案經訴由新北市政府警察局新莊分局、屏東縣政府警察局內
    埔分局報告臺灣新北地方檢察署檢察官偵查起訴。
    理  由
壹、證據能力
　　按被告以外之人於審判外之陳述，雖不符刑事訴訟法第159
    條之1至第159條之4之規定，而經當事人於審判程序同意作
    為證據，法院審酌該言詞陳述或書面陳述作成時之情況，認
    為適當者，亦得為證據。當事人、代理人或辯護人於法院調
    查證據時，知有第159條第1項不得為證據之情形，而未於言
    詞辯論終結前聲明異議者，視為有前項之同意，刑事訴訟法
    第159條之5定有明文。查本判決所引用具傳聞性質之其他各
    項證據資料，經本院於審判期日依法踐行調查證據程序，檢
    察官、被告鄭承頎就上開證據之證據能力均未爭執，於言詞
    辯論終結前亦未聲明異議，本院審酌上開證據作成時之情狀
    ，並無違法或不當等情形，且與本案相關之待證事實具有關
    聯性，認為以之作為本案之證據亦屬適當，爰依前揭規定，
    認均應有證據能力。
貳、實體部分
一、上開犯行，業據被告於本院審理中坦承不諱（院卷第74頁）
    ，核與證人即告訴人黃鈴雅（臺灣新北地方檢察署110年度
    偵字第27758號卷《下稱偵卷一》第11至13頁）、蕭生霖（臺
    灣新北地方檢察署110年度偵字第33448號卷《下稱偵卷二》第
    7、8頁）於警詢中之證述相符，此外，並有國泰世華商業銀
    行匯出匯款憑證（偵卷一第15頁）、行動電話對話紀錄（偵
    卷一第29至35頁）、反詐騙諮專線紀錄表（偵卷一第41頁）
    、受理詐騙帳戶通報警示簡便格式表（偵卷一第43頁）、受
    (處)理案件證明單（偵卷一第45頁）、受理各案件紀錄表（
    偵卷一第47頁）、派出所陳報單（偵卷一第49頁）、聯徵中
    心通報案件紀錄資料（偵卷一第61至67頁）（以上為告訴人
    黃鈴雅部分）、反詐騙諮詢專紀錄表（偵卷二第25頁）、受
    理詐騙帳戶通報警示簡便格式表（偵卷二第27至29頁）、金
    融機構聯防機制通報單（偵卷二第31至41頁）、通話記錄（
    偵卷二第47至53頁）、受理各類案件紀錄表（偵卷二第55頁
    ）、受(處)理案件證明單（偵卷二第57頁）（以上為告訴人
    蕭生霖部分）、甲、乙、丙帳戶交易明細（偵卷一第27、87
    至89、165頁）、車牌號碼000-0000號機車車籍資料1份（偵
    卷一第111頁）、被告與「楊專員」、「Andy Chen」、「Da
    vid 林」之對話紀錄（偵卷一第113至141頁）各1份、110年
    3月12日被告在第一銀行幸福分行臨櫃提領款項之監視器畫
    面截圖4張（偵卷一第101至103頁）、110年3月12日被告在
    土地銀行提領款項之監視器畫面截圖4張（偵卷一第105至10
    7頁） 、110年3月12日被告騎乘車牌號碼000-0000號機車之
    監視器畫面截圖2張（偵卷一第109頁）在卷可稽，足認被告
    之任意性自白與事實相符，得以採信，從而，被告犯行事證
    明確，堪予認定。
二、論罪科刑：
　㈠法律說明：
　　按洗錢防制法第2 條規定：「本法所稱洗錢，指下列行為：
    ㊀意圖掩飾或隱匿特定犯罪所得來源，或使他人逃避刑事追
    訴，而移轉或變更特定犯罪所得。㊁掩飾或隱匿特定犯罪所
    得之本質、來源、去向、所在、所有權、處分權或其他權益
    者。㊂收受、持有或使用他人之特定犯罪所得。」所稱特定
    犯罪，依照同法第3 條第1 款，包含最輕本刑為6 月以上有
    期徒刑以上之刑之罪。從而第14條第1 項所規範之一般洗錢
    罪，必須有第3 條規定之前置特定犯罪作為聯結，始能成立
    。同法第15條第1 項則規定：「收受、持有或使用之財物或
    財產上利益，有下列情形之一，而無合理來源且與收入顯不
    相當者，處6 月以上5 年以下有期徒刑，得併科新臺幣5 百
    萬元以下罰金：㊀冒名或以假名向金融機構申請開立帳戶。㊁
    以不正方法取得他人向金融機構申請開立之帳戶。㊂規避第7
    條至第10條所定洗錢防制程序。」第15條之特殊洗錢罪，係
    在無法證明前置犯罪之特定不法所得，而未能依第14條之一
    般洗錢罪論處時，始予適用。倘能證明人頭帳戶內之資金係
    前置之特定犯罪所得，即應逕以一般洗錢罪論處，自無適用
    特殊洗錢罪之餘地。例如詐欺集團向被害人施用詐術後，為
    隱匿其詐欺所得財物之去向，而令被害人將其款項轉入該集
    團所持有、使用之人頭帳戶，並由該集團所屬之車手前往提
    領詐欺所得款項得逞，檢察官如能證明該帳戶內之資金係本
    案詐欺之特定犯罪所得，即已該當於新法第14條第1 項之一
    般洗錢罪；至若無法將人頭帳戶內可疑資金與本案詐欺犯罪
    聯結，而不該當第2 條洗錢行為之要件，當無從依第14條第
    1項之一般洗錢罪論處，僅能論以第15條第1 項之特殊洗錢
    罪。倘行為人意圖掩飾或隱匿特定犯罪所得來源，而將特定
    犯罪所得直接消費處分，甚或交予其他共同正犯，而由共同
    正犯以虛假交易外觀掩飾不法金流移動，即難認單純犯罪後
    處分贓物之行為，應仍構成第2 條第1 或2 款之洗錢行為（
    最高法院108 年度台上字第1744號判決意旨可資參照）。查
    被告係依「楊專員」、「Andy Chen」、「David 林」之聯
    繫及指示，以持提款卡操作自動櫃員機及臨櫃之方式，提領
    詐欺集團成員詐得各告訴人匯入之款項，並將該等特定犯罪
    所得轉匯或交付姓名、年籍不詳之成年男性詐欺集團成員取
    走，另使用網路銀行轉帳至詐欺集團掌控之金融機構帳戶，
    當屬洗錢防制法第2條第2款掩飾、隱匿特定犯罪所得去向、
    所在之行為無訛。
　㈡罪名：
　　核被告所為，係犯刑法第339條之4第1項第2款之三人以上共
    同詐欺取財罪、洗錢防制法第2條第2款、第14條第1項之一
    般洗錢罪。
　㈢共同正犯：
　　被告就上開犯行，與「楊專員」、「Andy Chen」、「David
     林」等人及其餘所屬成年詐欺集團成員間，有犯意聯絡及
    行為分擔，為共同正犯。
　㈣罪數：
　　被告就如附表編號1、2所示犯行，均係以一行為同時觸犯三
    人以上共同詐欺取財罪、一般洗錢罪，俱為想像競合犯，皆
    應依刑法第55條之規定從一重之三人以上共同詐欺取財罪論
    處。被告所犯上開2次三人以上共同詐欺取財犯行，犯意各
    別，行為互殊，應予分論併罰。
　㈤量刑審酌：
　　本院審酌被告尚屬青壯之年，竟未思正途謀取收入，聽從詐
    欺集團之指示，任意提領各告訴人之財物，造成告訴人之損
    失，實不足取，惟念及其坦承犯行，態度尚可，又無前科紀
    錄，有臺灣高等法院被告前案紀錄表1份附卷可參，素行良
    好，再慮及被告先後與告訴人黃鈴雅、蕭生霖經本院調解成
    立，約定以如附件之方式賠付各告訴人之損失，告訴人並建
    請本院從輕量刑之意，此有本院調解筆錄2份（院卷第57、8
    1頁）附卷可參在卷可稽，是各告訴人之損害已稍有減輕。
    並考量各告訴人遭詐騙金額，暨斟酌其犯罪之動機、目的，
    及自稱高中肄業、家境貧寒之智識程度及生活狀況等一切情
    狀（見警詢筆錄受詢問人欄），分別量處如附表各編號主文
    欄所示之刑，並參酌上開各情，定其應執行之刑如主文所示
    ，以資妥適。
　㈥緩刑及緩刑條件：
　　查被告未曾因故意犯罪受有期徒刑以上刑之宣告，此有前開
    前案紀錄表在卷可參，本院考量被告因一時失慮，而罹刑典
    ，事後與告訴人黃鈴雅、蕭生霖均經本院調解成立，並約定
    以如附件所示條款賠付告訴人2人之損失，業如前述，告訴
    人2人並皆表示同意予被告緩刑之機會，本院考量其係因一
    時失慮，而罹刑章，堪認經此刑事訴訟程序及刑之宣告，當
    知所警惕，應無再犯之虞，因認對被告所處之刑，以暫不執
    行為適當，爰依刑法第74條第1項第1款之規定，予以宣告緩
    刑2年，以啟自新。又本院另為督促被告履行與告訴人2人間
    協議之內容，使上開告訴人獲得充分之保障，並確保緩刑之
    宣告能收具體成效，爰併依刑法第74條第2項第3款之規定，
    命被告於緩刑期間內履行如附件所示調解筆錄及調解方案所
    載內容。倘被告未遵循本院所諭知前揭緩刑期間之條件，情
    節重大者，檢察官得依刑事訴訟法第476條、刑法第75條之1
    第1項第4款之規定，聲請撤銷前開緩刑之宣告。又依刑法第
    74條第4項之規定，本判決所附緩刑條件，得為民事強制執
    行名義，如被告未依上開條件履行，各告訴人亦得以本判決
    為執行名義，聲請民事強制執行，併此指明。
　㈦不予宣告沒收之說明：
　　按犯罪所得，屬於犯罪行為人者，沒收之，但有特別規定者
    ，依其規定；再按前2項之沒收，於全部或一部不能沒收或
    不宜執行沒收時，追徵其價額，刑法第38條之1第1項、第3
    項分別定有明文。又共同正犯之犯罪所得，沒收或追徵，應
    就各人所分得之數額分別為之；先前對共同正犯採連帶沒收
    犯罪所得之見解，已不再援用及供參考（最高法院104年第1
    3次刑事庭會議決議意旨參照），此為最高法院近來一致之
    見解。所謂各人「所分得」，係指各人「對犯罪所得有事實
    上之處分權限」，法院應視具體個案之實際情形而為認定：
    倘若共同正犯各成員內部間，對於不法利得分配明確時，固
    應依各人實際分配所得沒收；然若共同正犯成員對不法所得
    並無處分權限，其他成員亦無事實上之共同處分權限者，自
    不予諭知沒收；至共同正犯各成員對於不法利得享有共同處
    分權限時，則應負共同沒收之責。至於上揭共同正犯各成員
    有無犯罪所得、所得數額，係關於沒收、追繳或追徵標的犯
    罪所得範圍之認定，因非屬犯罪事實有無之認定，並不適用
    「嚴格證明法則」，無須證明至毫無合理懷疑之確信程度，
    應由事實審法院綜合卷證資料，依自由證明程序釋明其合理
    之依據以認定之（最高法院104年度台上字第3604號判決意
    旨參照）。又按犯洗錢防制法第14條之罪，其所移轉、變更
    、掩飾、隱匿、收受、取得、持有、使用之財物或財產上利
    益，沒收之，同法第18條第1項前段固定有明文，而其立法
    理由係為沒收洗錢行為標的之財物或財產上利益，惟該條文
    並未規定「不論屬於犯罪行為人與否」均沒收之，自仍以屬
    於被告所得管領、處分者為限，始應予以沒收。查被告取得
    告訴人2人之款項，已全數交付或轉帳予其餘詐欺集團成員
    ，自己並未獲取報酬乙節，業據其於警詢、偵訊中供述在卷
    ，並有前開甲、乙、丙帳戶交易明細在卷可稽，並無事證認
    被告對所交付之款項仍有事實上之管領權，亦乏事證認其已
    獲得犯罪所得，尚無從依洗錢防制法第18條第1 項前段、刑
    法第38條之1等規定宣告沒收或追徵，併此指明。
據上論斷，應依刑事訴訟法第299條第1項前段，洗錢防制法第2
條第2款、第14條第1項，刑法第11條前段、第28條、第339條之4
第1項第2款、第55條、第51條第5款、第74條第1項第1款、第2項
第3款，刑法施行法第1條之1第1項，判決如主文。
本案經檢察官謝承勳偵查起訴，經檢察官盧祐涵到庭執行職務。
中　　華　　民　　國　 111　　年　   8  　月　　18　　日
　　　　　　　　　刑事第十四庭  審判長法　官  王榆富

                                      法  官  梁家贏

                                      法  官  鄭琬薇
上列正本證明與原本無異。
如不服本判決，應於判決送達後20日內敘明上訴理由，向本院提
出上訴狀 (應附繕本) ，上訴於臺灣高等法院。其未敘述上訴理
由者，應於上訴期間屆滿後20日內向本院補提理由書「切勿逕送
上級法院」。
                                      書記官  吳進安
中　　華　　民　　國　　111 　年　　8 　　月　　22　　日
附表：
編號 告訴人 詐欺時間、手法 匯款時間、金額（新臺幣） 被告提款、轉帳時間、地點、 金額（新臺幣）  罪刑主文 1 黃鈴雅 詐欺集團成員於110年3月12日9時許，致電黃鈴雅，佯稱係友人「婷婷」，需要借錢云云，致黃鈴雅陷於錯誤，依指示於右列所示時間、地點匯款。 於110年3月12日11時42分許，在臺北市○○區○○○路0段000號國泰世華銀行忠孝分行，臨櫃匯款20萬元至甲帳戶內。 於110年3月12日12時20分許，至新北市○○區○○路000號之第一銀行幸福分行，臨櫃提領甲帳戶內20萬元1筆，再前往新北市○○區○○路000號之星巴克咖啡店前，將該筆20萬元款項交付「David 林」指定之姓名年籍不詳之詐欺集團成員。  鄭承頎犯三人以上共同詐欺取財罪，處有期徒刑壹年貳月。 2 蕭生霖 詐欺集團成員於110年3月11日10時27分許，致電蕭生霖，佯稱係蔡姓友人，需要借錢云云，致蕭生霖陷於錯誤，依指示於右列所示時間匯款。 於110年3月12日15時15分許，臨櫃匯款48萬元至乙帳戶內。 因已逾銀行營業時間，鄭承頎遂①於110年3月12日16時許，受指示至新北市○○區○○路0段000號之華南銀行北新莊分行，於同日16時29分至16時41分間，以自動櫃員機提領乙帳戶內3萬元3筆、5,000元1筆，合計9萬5,000元款項；另使用網路銀行轉帳，於同日16時18分至34分間，將乙帳戶內10萬元、3萬元各1筆，合計13萬元款項轉帳至丙帳戶。②再前往新北市○○區○○路000號之土地銀行思源分行，於同日16時49分至50分間，以自動櫃員機提領丙帳戶內6萬元2筆，合計12萬元款項，又於同日17時整，轉帳1萬元1筆至甲帳戶，復於同日17時01分許自甲帳戶內提領1萬元，而前往新北市○○區○○路00號之7-11便利商店，將上開合計22萬5,000元款項（9萬5,000元+12萬元+1萬元）交付前揭「David 林」指定之人；③鄭承頎再於110年3月13日14時09分至14時14分許，使用網路銀行轉帳，將乙帳戶內3萬元、10萬元各1筆，合計13萬元款項轉帳至詐欺集團掌控之玉山銀行000-0000000000000帳號帳戶，又於110年3月14日16時24分至16時26分許，使用網路銀行轉帳，將乙帳戶內2萬5,000元、10萬元各1筆，合計12萬5,000元款項，轉帳至詐欺集團掌控之中華郵政000-00000000000000帳號帳戶（上開2帳戶申辦人蕭如虎、林呈洋均經檢察官為不起訴處分）。  鄭承頎犯三人以上共同詐欺取財罪，處有期徒刑壹年參月。 
附錄本案論罪科刑法條：
◎中華民國刑法第339條之4
犯第三百三十九條詐欺罪而有下列情形之一者，處1年以上7年以
下有期徒刑，得併科1百萬元以下罰金：
一、冒用政府機關或公務員名義犯之。
二、三人以上共同犯之。
三、以廣播電視、電子通訊、網際網路或其他媒體等傳播工具，
對公眾散布而犯之。
前項之未遂犯罰之。
◎洗錢防制法第2條
本法所稱洗錢，指下列行為：
一、意圖掩飾或隱匿特定犯罪所得來源，或使他人逃避刑事追訴
，而移轉或變更特定犯罪所得。
二、掩飾或隱匿特定犯罪所得之本質、來源、去向、所在、所有
權、處分權或其他權益者。
三、收受、持有或使用他人之特定犯罪所得。
◎洗錢防制法第14條
有第二條各款所列洗錢行為者，處7年以下有期徒刑，併科新臺
幣5百萬元以下罰金。
前項之未遂犯罰之。
前二項情形，不得科以超過其特定犯罪所定最重本刑之刑。